臺灣屏東地方法院民事判決　九十一年度重訴字第五號
　　原　　　告　　台灣銀行
　　法定代理人　　甲○○
　　訴訟代理人　　己○○
　　被　　　告　　乙○○
　　　　　　　　　戊○○
　　　　　　　　　丙○○
　　　　　　　　　丁○○
右當事人間請求清償借款事件，本院判決如左：
　　主　　　文
被告應連帶給付原告新台幣玖佰伍拾萬元，及自民國八十八年六月二十三日起至清償
日止，按週年利率百分之十點二五計算之利息，並自民國八十八年七月二十三日起至
清償日止，逾期在六個月內者，按上開利率百分之十，逾期超過六個月者，按上開利
率百分之二十計算之違約金。
訴訟費用由被告連帶負擔。
本判決於原告以新台幣佰壹拾陸萬陸仟陸佰元供擔保後，得假執行；被告乙○○於
假執行程序實施前預以新台幣玖佰伍拾萬元供擔保後，得免為假執行。
　　事　　　實
甲、原告方面：
一、聲明：求為判除假執行擔保金額外，如主文所示。
二、陳述：
（一）財政部依據信用合作社法第二十七條、第三十七條，銀行法第六十二條及金融
　　　機構監管接管辦法第十四條等規定，指定中央存款保險股份有限公司（中央存
　　　保公司）為屏東縣東港鎮信用合作社（東港信合社）之監管人及接管人，嗣於
　　　八十八年九月十五日由中央存保公司依前揭監管接管辦法第十四條規定，代行
　　　東港信合社社員代表大會之職權，議決將該社全部之營業、資產、負債等由原
　　　告摡括承受，故原告已依法承受屏東縣東港鎮信用合作社之一切權利義務，合
　　　先陳明。
（二）另被告乙○○為訴外人陳義雄之配偶；被告戊○○、丙○○及丁○○等三人則
　　　分別為陳義雄之長女、長男及次男，陳義雄已於民國八十八年一月二十九日死
　　　亡，被告等人依法均為陳義雄之繼承人，應承受陳義雄在財產上之一切權利義
　　　務，亦併陳明。
（三）被告乙○○於八十五年五月二十七日向原告申請借款新台幣（以下同）九百五
　　　十萬元（以下簡稱系爭借款），並邀同其夫陳義雄為借款之連帶保證人，嗣經
　　　原告於八十五年六月二十六日第十七屆第十五次理事會審核通過，同意被告乙○○之借款，並於同年七月二十三日將系爭借款全數匯入乙○○00000--
　　　0--0帳號之帳戶內，交付借款予乙○○。
（四）依被告親立之借據所示，本件借款金額為九百五十萬元，清償期限為民國八十
　　　八年七月二十三日，借款利息依週年利率百分之十點二五按月計付之，若有逾
　　　期付息及到期未還款者，除按原利率計算利息外，並自逾期之日起六個月內另
　　　按約定利率百分之十，逾期超過六個月者，其超過部分另按約定利率之百分之
　　　二十加付違約金。（五）查被告乙○○於八十八年七月二十三日清償期限屆
　　　至時，並未依約清償上開借款及當月之利息  (八十八年六月二十三日至七月
　　　二十二日間)，故原告依法自得請求借款人即被告乙○○及其連帶保證人之繼
　　　承人即被告戊○○、丙○○、丁○○等人（上開三人均承受陳義雄在財產上之
　　　一切權利義務）連帶清償本件之借款本金九百五十萬元及自八十八年六月二十
　　　三日起至清償日止之約定利息（週年利率百分之十點二五）與逾期清償之違約
　　　金（八十八年七月二十三日逾期清償，其逾期六個月以內者按年依一．０二五
　　　％計算違約金；逾期超過六個月者按年依二．０五％計算違約金）。
（六）對被告抗辯之陳述：原告確有匯款入被告乙○○於原告銀行所開帳戶內，且系
　　　爭借款中，被告乙○○開設之帳戶印鑑卡與授信約定書之印章相同。
三、證據：提出戶籍謄本、借據、授信約定書二件、匯款對帳單、放款客戶資料查詢
　　單、放款支出傳票、活期存款收入傳票、活期存款取款條、活期存款印鑑卡各一
　　件為證。
乙、被告方面：
壹、被告乙○○部分：被告未於最後言詞辯論期日到場，茲據其前到庭陳述及提出書
　　狀略稱：
一、聲明：請求判決（一）駁回原告之訴及其假執行之聲請。（二）如受不利判決願
　　供擔保請准宣告免假執行。
二、陳述：
（一）對系爭借款上之借據及授信約定書係其親自簽名一事不爭執，惟否認收到系爭
　　　借款，原告應證明確有交付系爭借款予借款人。
（二）又系爭借款被告僅為名義上之借款人，相關向前東港信用合作社抵押借款之事
　　　宜均為陳義雄經手處理，被告並不明瞭借款之經過，因此陳義雄於八十八年一
　　　月二十九日去世之時，其與子女均未辦理拋棄繼承或限定繼承之手續，致使子
　　　女無端受波及，自應審酌當初撥貸之流程有無任何人為疏失。
貳、被告戊○○、丙○○、丁○○部分：
　　被告等人均未於言詞辯論期日到場，亦未提出書狀作何聲明或陳述。
　　理　　　由
甲、程序方面：
一、本件原屏東縣東港鎮信用合作社於八十八年九月十五日由中央存保公司依法代行
　　東港信用合作社社員代表大會之職權，議決將該社全部之營業、資產、負債等由
　　原告機關概括承受，而原告既依法承受屏東縣東港鎮信用合作社之一切權利義務
　　，於法自得為本件當事人合先陳明。
二、本件被告經合法通知均未於言詞辯論期日或最後言詞辯論期日到場，核無民事訴
　　訟法第三百八十六條列各款情形，爰依原告之聲請，准由其一造辯論而為判決。
乙、得心證之理由：
一、本件原告主張被告乙○○於八十五年五月二十七日向原告申請借貸系爭借款，並
　　邀同其夫陳義雄為借款之連帶保證人，嗣經原告於八十五年六月二十六日第十七
　　屆第十五次理事會審核通過，同意被告乙○○之借款，並於同年七月二十三日將
　　系爭借款全數匯入乙○○00000--0--0帳號之帳戶內，交付借款予乙○○
　　。而被告乙○○於八十八年七月二十三日清償期屆至時，未依約清償系爭借款及
　　當月之利息，原告自得依法請求借款人即被告乙○○及其連帶保證人陳義雄連帶
　　清償，而陳義雄已於八十八年一月二十九日死亡，其繼承人除被告乙○○外，尚
　　有子女即被告戊○○、丙○○、丁○○等人，其等均無拋棄繼承，自應承受陳義
　　雄在財產上之一切權利義務，自得依法請求被告等人連帶給付如聲明所示之本金
　　金額與利息及違約金等情。
二、被告乙○○則以：其固在原告提出之借據及授信約定書上親自簽名借款，但其僅
　　為借款名義人，借款均為其配偶陳義雄經手，其無收受系爭借款等語資為抗辯。
三、是依前述本件主要爭點為兩造之間消費借貸契約之消費借貸物是否已交付借款人
　　之被告乙○○？經查：
（一）本件原告主張被告乙○○於八十五年五月二十七日向原告借款九百五十萬元，
　　　並邀陳義雄擔任連帶保證人，嗣經原告同意其借款，雙方約定利息之給付與清
　　　償期限為八十八年七月二十三日等情，業據提出借據、授信約定書為證，被告
　　　乙○○對借據、授信約定書係其親自簽寫一節並無爭執，並有借據、授信約定
　　　書附卷可稽，是上開文書確屬真正，原告與被告乙○○間對消費借貸契約之意
　　　思表示已一致等情應可認定。
（二）又原告主張其已交付系爭借款予被告乙○○，交付方式為由被告乙○○於八十
　　　五年六月二十四日以其自己名義在原告機關開設0000000號之帳號，並
　　　於原告核准撥款後，被告乙○○即於同年七月二十三日填具活期存款取款憑條
　　　，蓋用與開戶印鑑卡上之相同印章具領九百五十萬元，之後並繳息至八十八年
　　　七月二十三日之前一期利息等一節，已提出放款支出傳票、活期存款收入傳票
　　　、活期存款取款條、活期存款印鑑卡、放款客戶資料查詢單等文件為證，被告
　　　乙○○雖以未經原告交付系爭借款等詞置辯，惟經本院比對被告乙○○之授信
　　　約定書、印鑑卡、借據、活期存款取款憑條等文件上所蓋用被告乙○○之印文
　　　憑肉眼觀察結果，上開文件上之印文均為相同，有上開文件附卷足憑，而被告
　　　乙○○其後均未到庭陳述或提出書狀否認印文之真正，按當事人對於他造主張
　　　之事實，已於相當時期受合法之通知，而於言詞辯論期日不到場，亦未提出準
　　　備書狀爭執者，視同自認，民事訴訟法第二百八十條第一項、第三項定有明文
　　　，被告乙○○經本院合法通知，於嗣後本院言詞辯論期日中，關於上開印文之
　　　調查，並未到場爭執或提出書狀予以否認，參酌上開規定意旨依法視同自認該
　　　印文為其所有，系爭借款既經被告乙○○領取，是原告主張已交付系爭借款予
　　　被告乙○○一節即屬可採。
（三）是綜合前述，原告主張被告乙○○確有借貸系爭借款且原告並已匯款入其帳戶
　　　一節既屬可信，而連帶保證人陳義雄之繼承人即被告乙○○、戊○○、丙○○
　　　、丁○○均無到場爭執或提出書狀否認陳義雄擔任被告乙○○連帶保證人之一
　　　事，是原告主張陳義雄為被告乙○○擔任系爭借款連帶保證人一事應為可採。
　　　從而，原告依據繼承法則與消費借貸及連帶保證之法律關係，請求被告連帶給
　　　付原告如主文第一項所示金額與利息及違約金，於法即屬有據，為有理由，應
　　　予准許。
四、原告陳明願供擔保，請求宣告假執行，被告乙○○陳明願供擔保請准宣告免為假
　　執行，互核其等聲請於法均無不合，爰分別酌定相當擔保金額，予以宣告之。
五、本件判決基礎已臻明確，兩造其餘攻擊防禦及舉證，核與判決無影響，爰不另一
　　一論述，附此敘明。
據上論結，本件原告之訴為有理由，依民事訴訟法第三百八十五條第一項前段、第七
十八條、第八十五條第二項、第三百九十條第二項、第三百九十二條，判決如主文。
中　　　華　　　民　　　國　　九十一　　年　　　四　　　月　　二十三　　日
　　　　　　　　　　　　　　　　　　臺灣屏東地方法院民事第二庭
~B法　　　官　潘　快
右為正本係照原本作成。
如對本判決上訴，須於判決送達後廿日內向本院提出上訴狀。
~B法院書記官　鄭美雀
中　　　華　　　民　　　國　　九十一　　年　　　四　　　月　　二十三　　日
